【裁判字號】    98,交上訴,11
【裁判日期】    981130
【裁判案由】    公共危險等
【裁判全文】
臺灣高等法院花蓮分院刑事判決        98年度交上訴字第11號
上  訴  人  臺灣花蓮地方法院檢察署檢察官
被      告  甲○○
上列上訴人因被告公共危險等案件，不服臺灣花蓮地方法院98
年度交訴字第18號中華民國98年10月6日第一審判決（起訴案號
：臺灣花蓮地方法院檢察署98年度偵字第229、1444號），提起
上訴，本院判決如下：
    主  文
上訴駁回。
    理  由
一、按不服地方法院之第一審判決而上訴者，應向管轄第二審之
    高等法院為之。上訴書狀應敘述具體理由。第二審法院認為
    上訴書狀未敘述理由或上訴有第362條前段之情形者，應以
    判決駁回之。刑事訴訟法第361條第1項、第2項、第367條前
    段，分別定有明文。所謂具體理由，必係依據卷內既有訴訟
    資料或提出新事證，指摘或表明第一審判決有何採證認事、
    用法或量刑等足以影響判決本旨之不當或違法，而構成應予
    撤銷之具體事由，始克當之，例如：依憑證據法則具體指出
    所採證據何以不具證據能力，或依憑卷證資料，明確指出所
    為證據證明力之判斷如何違背經驗、論理法則，若僅泛言原
    判決認定事實錯誤、違背法令、量刑失之過重或輕縱，而未
    依上開意旨指出具體事由，或形式上雖已指出具體事由，然
    該事由縱使屬實，亦不足以認為原判決有何不當或違法者，
    如對於不具有調查必要性之證據，法院未依聲請調查亦未說
    明理由，或援用證據不當，但除去該證據仍應為同一事實之
    認定，皆難謂係具體理由，俾與第二審上訴制度旨在請求第
    二審法院撤銷、變更第一審不當或違法之判決，以實現個案
    救濟之立法目的相契合，並節制濫行上訴，有最高法院97年
    度台上字第892號判決要旨參照。再者，最高法院65年台上
    字第2836號判例要旨指出：「上訴於第三審法院，其上訴書
    狀應敘述上訴之理由，為刑事訴訟法第382條第1項所明定。
    本件原審檢察官提出之上訴書，僅云『茲據告訴人某甲具狀
    請求提起上訴前來，經核內容，尚非顯無理由，檢附原書狀
    ，提起第三審上訴，請予法辦』，並無一語指摘原判決如何
    違背法令，及該書狀內容如何尚非顯無理由。刑事訴訟法既
    無上訴理由得引用或檢附其他文件代替之規定，揆之首開說
    明，其上訴程式自屬不合」；同院69年台上字第2724號判例
    要旨亦表示：「刑事訴訟法第382條第1項所謂上訴書狀應敘
    述上訴之理由，係指上訴書狀本身應敘述上訴理由而言，非
    可引用或檢附其他文書代替，以為上訴之理由。蓋刑事訴訟
    法規定各種文書之制作，應具備一定之程式，其得引用其他
    文書者，必有特別之規定始可，如刑事訴訟法第48條、第37
    3條。否則，即難認其上訴已合法律上之程式。」修正後刑
    事訴訟法第361條、第367條規定與第382條第1項規定之意旨
    相合，自應為相同之適用。易言之，不服地方法院之第一審
    判決而上訴者，須提出上訴書狀，並於上訴狀記載具體理由
    ，同時應於上訴狀本身內敘明上訴之理由，不得引用或檢附
    其他文書代替，以為上訴之理由。上訴書狀若引用或檢附其
    他文書代替，以為上訴理由者，該引用或檢附之其他文書內
    容，非屬上訴書狀之內容，故上訴書狀是否敘述具體理由，
    應就所引用或檢附之文書以外之內容加以觀察、判斷，若除
    去該引用、檢附之文書外，其餘部分之敘述，不能認係具體
    理由者，上訴即非合法。
二、本案檢察官以被告於97年12月15日12時30分許，酒後已達不
    能安全駕駛交通工具之程度，於當日中午12時48分許，騎乘
    車號CL5-967號普通重型機車，沿花蓮縣壽豐鄉○○村○○
    ○○道路由南往北方向直行至與吳全路交岔路口時，疏未注
    意行經無號誌之交岔路口，應減速慢行，做隨時停車之準備
    ，而不慎與騎乘自行車沿產業道路行至上開地點欲左轉吳全
    路返家之陳桶發生碰撞，致陳桶人車倒地，被告未下車察看
    ，亦未將傷者送醫，反而逃逸。陳桶經路人向119報案送醫
    急救，財團法人佛教慈濟綜合醫院判定到院時已無生命跡象
    ，即已死亡（原判決事實欄一，原記載「延至同日晚上8時
    35分，因頭部外傷併顱內出血不治死亡」，應為誤載），因
    而起訴被告犯酒後不能安全駕駛動力交通工具而駕駛罪、過
    失致人於死罪及肇事逃逸罪。上訴人坦承犯行，原審審認後
    ，以被告自白、證人劉永勳於警詢中之證述、證人乙○○於
    警詢、偵查中之證述、道路交通事故當事人酒精測定紀錄表
    、道路交通事故現場圖、道路交通事故調查報告表、現場照
    片19張、臺灣花蓮地方法院檢察署相驗屍體證明書、驗斷書
    、財團法人佛教慈濟綜合醫院診斷證明書、臺灣省花東區車
    輛行車事故鑑定委員會98年2月20日花東鑑字第0986100265
    號函附鑑定意見書，及臺灣省車輛行車事故覆議鑑定委員會
    98年7月14日覆議字第0986202563號函等卷內證據，事證明
    確，認定上訴人確有上揭檢察官起訴之犯行，依刑法第185
    之3、第185之4及第276條之罪名，判處有期徒刑3月、8月及
    9月，應執行有期徒刑1年6月。
三、檢察官上訴意旨略以：被告於犯後未與告訴人達成民事和解
    ，原審僅判處有期徒刑1年6月，顯屬過輕。因依告訴人之請
    求提起上訴。
四、經查：原審對於認定本件犯罪事實之得心證與論罪理由，均
    已說明甚詳。至於量刑部分，應就判決之整體觀察為綜合考
    量，為求個案裁判妥當性，法律賦予法院裁量之權，量刑輕
    重，屬為裁判之法院得依職權自由裁量之事項，苟其量刑已
    以行為人之責任為基礎，並斟酌刑法第57條各款所列情狀，
    而未逾越法定刑度內，酌量科刑，如無偏執一端，致明顯失
    出失入情形，上級審法院即不得單就量刑部分遽指為不當或
    違法。本件被告所為之過失致人於死罪，原審已依道路交通
    管理處罰條例第86條第1項規定加重其刑。又原審審酌被告
    前有酒後駕駛之前案紀錄，素行不佳，卻再次酒後騎乘機車
    ，嚴重危害用路人安全，肇致本案車禍，導致被害人死亡，
    於肇事後亦未對被害人施以救護，即行逃逸，犯罪情節、所
    生之危害均屬重大，迄未與被害人家屬達成和解，及被害人
    於本案車禍之發生亦有過失、被告肇事之過失程度、犯罪後
    於原審審理時坦承犯行等情，納為量刑審酌之基礎，而分別
    量處如上揭所述之刑期。原審關於被告刑度之宣告並無輕重
    明顯失衡之情形，堪屬妥適，於法亦無違誤。原審既已將被
    告犯後未與被害人家屬達成和解賠償損害，納入量刑之衡酌
    事項，檢察官所具上訴理由書，僅以附送告訴人請求上訴書
    狀，據以空泛陳稱原審量刑過輕，而未引述案內卷證具體指
    摘原判決關於認定事實，及適用法律與刑罰之量定，有何違
    法或不當之處，依首揭說明，本件上訴不合上訴之法定要件
    ，應予駁回，並不經言詞辯論為之。
五、依刑事訴訟法第367前段、第372條，判決如主文。
中    華    民    國    98    年    11    月    30    日
                   刑事庭審判長法  官  何方興
                               法  官  林碧玲
                               法  官  賴淳良
以上正本證明與原本無異。
如不服本判決，應於收受送達後10日內向本院提出上訴書狀，其
未敘述上訴之理由者並得於提起上訴後10日內向本院補提理由書
（均須按他造當事人之人數附繕本）「切勿逕送上級法院」。
中    華    民    國    98    年    11    月    30    日
                              書記官  邱廣譽


司法院資訊處製作；財團法人民間司法改革基金會備份。
